【裁判字號】    97,小上,10
【裁判日期】    970225
【裁判案由】    給付管理費
【裁判全文】
臺灣士林地方法院民事判決              97年度小上字第10號
上  訴  人  甲○○
被上訴人    天外天大廈管理委員會
法定代理人  乙○○
上列當事人間給付管理費事件，上訴人對於中華民國96年11月
13日本院內湖簡易庭96年度湖小字第2070號第一審判決，提起上
訴，本院判決如下：
        主    文
上訴駁回。
第二審訴訟費用新臺幣壹仟伍佰元由上訴人負擔。
        理    由
一、被上訴人起訴主張：上訴人係天外天大廈（下稱系爭大廈）
    之區分所有權人，伊為系爭大廈合法成立並已報備之管理委
    員會。依系爭大廈規約第10條（下稱系爭大廈規約）及系爭
    大廈民國90年10月20日第二次區分所有權人會議（下稱系爭
    會議）決議（下稱系爭決議）之規定，系爭大廈住戶必須按
    其區分所有專有部分面積，每坪收取新臺幣（下同）35元之
    管理費。依此標準，上訴人應繳納之管理費為每月660 元，
    若遲延未繳納，即須以週年利率10% 計收遲延利息。詎上訴
    人自91年1 月起至95年5 月止，計53個月，均未繳納管理費
    ，總計共積欠伊管理費3 萬4980元，伊自得本於系爭大廈規
    約、系爭決議訴請上訴人如數給付上開管理費及自起訴狀繕
    本送達之翌日起至清償日止，按週年利率10 %計算之利息等
    情。
二、上訴人則以：伊未收到系爭會議之開會通知，被上訴人提出
    記載系爭決議之會議紀錄（下稱系爭會議紀錄）沒有管理委
    員會蓋章，真實性有疑問，被上訴人不得據以向伊收受管理
    費等情，資為抗辯。
三、本件訴訟標的金額為10萬元以下，原審乃依小額訴訟程序審
    理，並判決上訴人應給付被上訴人3 萬4980元及自96年6 月
    24日起至清償日止，按週年利率10% 計算之利息，另就被上
    訴人勝訴部分，依職權宣告假執行。上訴人上訴意旨略以：
    （一）被上訴人僅提出無簽名，無從查證之系爭會議紀錄，
    且拒絕上訴人之委託人查詢相關資料，原判決竟以系爭會議
    紀錄，認系爭決議有效且存在，難令人信服。（二）被上訴
    人召開系爭會議，違反公寓大廈管理條例第30條、第31條之
    規定，不應類推適用民法第56 條 規定而認為仍屬有效。原
    判決竟類推適用民法第56 條 規定，認定系爭會議所為系爭
    決議為有效，尚屬違法等語。
四、經查：
（一）按所謂證據法則，係指法院調查證據認定事實所遵守之法
      則，如舉證責任分配錯誤、認定事實不憑證據或重要證據
      漏未斟酌等，均屬違背證據法則之違背法令；所謂論理法
      則，係指立法意旨或法規社會機能就法律事實所為價值判
      斷之法則；經驗法則，係指由社會生活累積的經驗歸納所
      得之法則，日常生活所得之通常經驗及基於專門知識所得
      之特別經驗均屬之。而小額訴訟程序，經兩造同意或調查
      證據所需時間、費用與當事人之請求顯不相當者，法院得
      不調查證據，而審酌一切情況，認定事實，為公平之裁判
      ，此觀諸民事訴訟法第436 條之14自明。此乃因小額訴訟
      程序，牽涉訴訟標的金額較小，為免一味追求發現真實，
      而枉顧當事人之程序利益，故立法者將小額訴訟程序加以
      非訟化之故。經查，原判決審酌被上訴人提出之臺北縣政
      府於90年12月間所核發之公文書即90北府工使字第454771
      號系爭大廈管理組織報備證明（見96年度壢小調字第154
      號卷第10頁，下稱系爭報備證明），及參諸被上訴人提出
      之系爭會議紀錄（見原審卷第26頁）內容以察，認定系爭
      會議紀錄所載系爭會議時間為90年10月20日，而系爭報備
      證明核發時間為90年12月，兩者相衡時間吻合。且衡諸公
      寓大廈管理組織之主管機關審核公寓大廈管理組織報備時
      ，均要求提出區分所有權人決議管理組織、管理費標準之
      區分所有權人會議紀錄、出席簽到名冊等文件，足見被上
      訴人提出之系爭會議紀錄應屬真正，進而認為系爭會議決
      議應屬有效成立等情，經核尚與一般生活經驗法則相符，
      而無明顯悖理之處。上訴人上訴意旨徒以空言否認系爭會
      議紀錄之真正及系爭決議之存在，要屬對原審判決於證據
      證明力或證據價值之評斷，任意爭執，並指原審判決採擇
      上開證據認定事實違背法令，自非有據。
（二）又區分所有權人會議，係區分所有權人為共同事務及所涉
      權利義務相關事項，召集全體區分所有權人舉行之會議，
      其決議性質係多數區分所有權人平行意思表示趨於一致之
      合同行為，而發生一定私法上之效力。是故，單一或部分
      區分所有權人是否曾經出席區分所有權人會議，並非區分
      所有權人會議生效之要件，即便單一或部分之區分所有權
      人未曾出席會議，然會議已經符合出席人數、議決人數或
      表決權之規定，則會議決議仍然對於全體區分所有權人發
      生效力。又公寓大廈區分所有權人會議，實與民法總則篇
      社團法人為規範社員相互權利義務關係所召開之總會，具
      有相同之特徵。是若區分所有權人會議如有送達開會通知
      不合法、出席人數或議決方式違反表決權之規定等召集程
      序或決議方法違反法令或章程時，自應類推適用民法第56
      條第1 項有關社團總會決議之規定，即區分所有權人得於
      決議後3 個月內訴請法院撤銷其決議，但未經法院撤銷前
      ，該決議自屬有效。此乃未保障自治團體之自治事項順暢
      運作，不因程序上之部分瑕疵，遭致窒礙難行，且基於私
      法自治原則所為規定。至區分所有權人有正當理由逾決議
      後3 個月始知違法事由，則屬是否應寬認區分所有權人仍
      得提起撤銷之訴，乃為別一問題，要與已經成立之區分所
      有權人會議決議效力無涉。原審判決已認定系爭會議確曾
      召開，且已為系爭決議，因而本於上開說明，認上訴人於
      原審抗辯未受通知參與系爭會議此一召集程序違法瑕疵，
      並不影響系爭決議之效力，經核與法並無違誤，上訴意旨
      徒憑己見，認系爭會議既未通知上訴人參與，且上訴人因
      而未能出席系爭會議，應屬無效云云，自屬無據。
五、本件依上訴意旨足認上訴為無理由，爰依民事訴訟法第436
    條之29第2 款，不經言詞辯論而為判決，並依民事訴訟法第
    436 條之32第1 項準用436 條之19第1 項之規定，確定如主
    文所示之訴訟費用額，並應由上訴人負擔。
六、據上論結，本件上訴為無理由，依民事訴訟法第436 條之29
    第2 款、第449 條第1 項、第78條、第436 條之32第1 項、
    第436 條之19第1項，判決如主文。
中    華    民    國    97    年    2     月    25    日
                  民事第三庭  審判長法  官  鍾任賜
                                    法  官  施月燿
                                    法  官  王沛雷
以上正本證明與原本無異。
本件判決不得上訴。
中    華    民    國    97    年    2     月    27    日
                                    書記官  桂大永


司法院資訊處製作；財團法人民間司法改革基金會備份。
